【裁判字號】    89,上更(一),60
【裁判日期】    901219
【裁判案由】    確認管理權不存在
【裁判全文】
臺灣高等法院臺中分院民事裁定   八十九年度上更(一)字第六○號
      上  訴  人  辛○○
                  壬○○
      訴訟代理人  蘇顯騰律師
      被上訴人    乙○○
                  庚○○
                  丁○○
                  己○○
                  甲  ○
                  癸○○
                  丙○○
                  戊○○
      訴訟代理人  涂芳田律師
右當事人間請求確認管理權不存在事件，上訴人對於中華民國八十六年四月十六日臺
灣彰化地方法院第一審判決（八十五年度訴字第四一六號），提起上訴，經最高法院
第一次發回更審，本院裁定如左：
      主      文
上訴人對於本院八十六年度上字第三七八號判決之上訴駁回。
第三審訴訟費用由上訴人負擔。
      理      由
一、按民刑事訴訟案件下級法院之判決，當事人不得聲明不服而提出不服之聲明或未
    提出不服之聲明而上級法院誤予廢棄或撤銷發回更審者，該項上級法院之判決及
    發回更審後之判決，均屬重大違背法令，固不生效力，惟既具有判決之形式，得
    分別依上訴、再審、非常上訴及其他法定程序辦理，業經司法院大法官會議解釋
    釋字第一三五號解釋在案；是不得上訴第三審之案件，而上級法院誤予廢棄或撤
    銷發回更審者，該項上級法院之判決屬於重大違背法令，不生效力甚明。又民事
    訴訟法第四百六十六條第一項規定：「對於財產權上訴之第二審判決，如因上訴
    所得受之利益不逾新台幣一百萬元者，不得上訴。」此項利益額數係以銀元計算
    。又因財產權起訴，其標的價額不能按金錢估計或不能依其他受益情形而為核定
    者，依民事訴訟費用法第十五條規定，既應視其價額為五百元，則就此類事件提
    起第三審上訴，自應受首揭規定之限制（最高法院七十五年度台上字第二三二號
    判決參照）。
二、經查，本件被上訴人起訴求為確認上訴人辛○○對祭祀公業黃等一，上訴人壬○
    ○對祭祀公業黃冬至會之管理權不存在之判決，核其標的，既非對於親屬關係及
    身分上之權利有所主張，自屬因財產權而起訴，其標的之價額不能按金錢估計，
    又不能依其他受益情形而為核定。依前開說明，確認對祭祀公業之管理權不存在
    之訴訟，應視其價額為五百元（最高法院五十七年台抗字第二七四號判例、司法
    院三十二年院字第二五○○號解釋、最高法院七十九年度台上字第一八八六號、
    七十八年度台上字第二○四三號及上揭七十五年度台上字第二三二號判決參照）
    。故本件被上訴人起訴求為確認上訴人辛○○對祭祀公業黃等一，上訴人壬○○
    對祭祀公業黃冬至會之管理權不存在之訴訟，二者合計銀元一千元，折合新台幣
    三千元，未逾新台幣一百萬元，不得向最高法院提起上訴。
三、又對於不得上訴之判決而上訴者，原第二審法院應以裁定駁回之，民事訴訟法第
    四百八十一條、第四百四十二條第一項定有明文。本件上訴人所得受之利益既未
    逾新台幣一百萬元，自不得向最高法院提起上訴，其上訴為不合法，應予駁回。
據上論結，上訴人於本院前審所提起之上訴不合法，爰依民事訴訟法第九十五條、第
七十八條，裁定如主文。
中      華      民      國    九十      年     十二     月     十九     日
~B1民事第一庭審判長法  官  林陳松
~B2                法  官  李寶堂
~B3                法  官  鄭金龍
右為正本係照原本作成。
如不服本裁定應於裁定送達後十日內向本院提出抗告理由狀（須按他造人數附具繕本
），並繳納抗告裁判費新臺幣肆拾伍元及送達用雙掛號郵票拾份（每份拾肆元）。
~B                書記官  林明冬
中      華      民      國    九十      年     十二     月     十九     日
                                                                        Ｙ


司法院資訊處製作；財團法人民間司法改革基金會備份。
